【裁判字號】    95,財管,41
【裁判日期】    950815
【裁判案由】    指定遺產管理人
【裁判全文】
臺灣高雄地方法院民事裁定              95年度財管字第41號
聲  請  人  中華成長三資產管理股份有限公司
法定代理人  丙○○
代  理  人  乙○○
上聲請人聲請指定被繼承人甲○○之遺產管理人事件，本院裁定
如下：
    主      文
選任洪錫鵬律師為被繼承人甲○○之遺產管理人。
程序費用新臺幣壹仟元由被繼承人甲○○之遺產負擔。
    理      由
一、聲請意旨略以：緣被繼承人甲○○（女，民國49年2月25日
    出生，身分證統一編號：Ｚ000000000號，生前最後設籍於高
    雄市三民區○○○路31號12樓）於85年9 月26日提供其所有
    坐落於高雄市○○區○○段二小段515 、515 之1 地號土地
    （權利範圍：壹零零零零分之陸壹），暨其上同地段931 建
    號（建即門牌號碼：高雄市三民區○○○路31號12樓，含共
    同使用部分：同地段1035建號）房屋（權利範圍：全部）等
    不動產為擔保並設定抵押權，向債權人合作金庫銀行股份有
    限公司借款新臺幣（下同）354 萬元，並於93年3 月3 日債
    權人合作金庫銀行股份有限公司將前開債權讓與聲請人即中
    華成長三資產管理股份有限公司在案。惟被繼承人甲○○業
    於88年8 月28日死亡，致前開借款未為清償。而被繼承人死
    亡後，因其法定繼承人即陳碩太、趙黍（父母）、陳香蘭、
    陳惠子、陳麗足、陳志忠、陳芳菁、陳娜雯 (以上六人為兄
    弟姊妹)等 人均已拋棄其繼承權（本院88年度繼字第817 號
    、88年度繼字第896 號），致聲請人前開借款債權無從對被
    繼承人所有之前開遺產執行。為此，爰依非訟事件法第154
    條第1 項之規定，聲請選任洪錫鵬律師為被繼承人甲○○之
    遺產管理人，俾確保聲請人之權益等語，並提據出繼承系統
    表、本院95年2 月13日雄院隆家慶88繼817 字第6964號、第
    6967號函文、他項權利移轉變更契約書、他項權利證明書、
    土地及建物謄本、戶籍謄本等影本各1 件為證。
二、按「先順序繼承人均拋棄其繼承權時，由次順序之繼承人繼
    承。其次順序繼承人有無不明或第四順序之繼承人均拋棄其
    繼承權者，準用關於無人承認繼承之規定」，「繼承開始時
    ，繼承人之有無不明者，由親屬會議於一個月內選定遺產管
    理人，並將繼承開始及選定遺產管理人之事由，向法院報明
    」，「無親屬會議或親屬會議未於前條所定期限內選定遺產
    管理人者，利害關係人或檢察官，得聲請法院選任遺產管理
    人，並由法院依前項規定為公示催告」，民法第1176條第6
    項、第1177條、第1178條第2 項分別定有明文。準此，繼承
    人均拋棄其繼承權者，得由有利害關係之被繼承人之債權人
    向法院聲請選任遺產管理人，核先敘明。
三、查聲請人主張之前揭事實，業據其提出繼承系統表、本院95
    年2 月13日雄院隆家慶88繼817 字第6964號、第6967號函文
    、他項權利移轉變更契約書、他項權利證明書、土地及建物
    謄本、戶籍謄本等影本各1 件為證。又被繼承人甲○○確已
    於88年8 月28日死亡，及其繼承人即陳碩太、趙黍（父母）
    、陳香蘭、陳惠子、陳麗足、陳志忠、陳芳菁、陳娜雯 (以
    上六人為兄弟姊妹)等 人，均已拋棄其繼承權之事實，業經
    本院依職權調閱本院88年度繼字第817 號、第896 號民事聲
    請卷宗核閱無訛，堪信屬實。揆諸首揭法條規定與前開說明
    ，聲請人既為有利害關係之被繼承人之債權人，其向本院聲
    請指定遺產管理人，自屬有據。
四、本院審酌被繼承人甲○○之繼承人陳碩太等人均已拋棄繼承
    ，在法律上已無義務就被繼承人之遺產再為管理；而參以遺
    產管理人之職務，依民法第1179條之規定，並非無技術性之
    事務，仍須有一定學識、經驗之人始足任之。又拋棄繼承既
    屬民法賦予繼承人之權利，本件繼承人等均已拋棄繼承，其
    與被繼承人之遺產已無關聯，如再選任其為遺產理人，命其
    管理被繼承人之遺產，顯失拋棄繼承之實益，亦與拋棄繼承
    之立法意旨有違。而洪錫鵬律師係高雄律師公會登記之執業
    律師，本院認具律師身分之人，不但具有法律規定之相關專
    業知識，其行止亦受有律師法之規範，是由其擔任被繼承人
    甲○○之遺產管理人，應稱妥適，復據本院以電話洽詢洪錫
    鵬律師表示願意擔任被繼承人甲○○之遺產管理人，有電話
    紀錄1 份在足參，爰選任洪錫鵬律師為被繼承人甲○○之遺
    產管理人，處理關於被繼承人遺產之相關法律關係。
五、依非訟事件法第157 條、第24條第1 項，裁定如主文。
中    華    民    國    95    年     8     月    15  日
                  家事法庭法  官  柯盛益
上為正本，係照原本作成。
如對本裁定抗告，須於裁定送達後10日內向本院提出抗告狀。
中    華    民    國    95    年    8   月      15   日
                          書記官  洪生輝


司法院資訊處製作；財團法人民間司法改革基金會備份。
